【裁判字號】    90,易,668
【裁判日期】    900501
【裁判案由】    竊盜
【裁判全文】
臺灣臺中地方法院刑事判決                            九十年度易字第六六八號
    公  訴  人  台灣台中地方法院檢察署檢察官
    被      告  丙○○
右列被告因竊盜等案件，經檢察官提起公訴（九十年度偵字第二二九一號），本院判
決如左：
    主  文
丙○○意圖為自己不法之所有，而侵占離本人所持有之物，處罰金伍佰元，如易服勞
役，以參佰元折算壹日。被訴竊盜部分無罪。
    事  實
一、丙○○因無交通工具可資騎乘，於民國八十九年十一月間某日，在台中縣沙鹿鎮
    竹林國小前，見有未懸掛車牌，引擎號碼為ＥＥ３２３０１０號之重型機車（原
    車牌號碼為ＪＹＨ─一八二號，係黃清材於八十九年六月間某日將該機車丟棄於
    台中縣沙鹿鎮某處）乙輛停放該處，老舊無人使用，主觀上認屬他人丟棄之物而
    予以先占，並逕行牽往機車行修繕，且打造鑰匙一支後，供作自己騎乘之用；嗣
    於九十年一月初某日，丙○○途經台中縣沙鹿鎮○○路某處，見有不詳人士所遺
    落暫時脫離持有之重型機車車牌號碼ＪＣＤ─０二一號車牌一面置放該處（該車
    牌係甲○○於八十八年六月十九日，在台中縣沙鹿鎮○○路遭不詳人士竊取後棄
    置於該處），為免其先前所騎用之機車因無車牌易遭交通警察違規告發，遂起意
    為自己不法之所有，予以侵占入己，並將該車牌懸掛於該機車上，以避免警方查
    緝。嗣於九十年一月十八日十五時四十分許，丙○○騎乘上開機車行經台中縣沙
    鹿鎮○○○街與福鹿街口，為警當場查獲。
二、案經台中縣警察局清水分局報請台灣臺中地方法院檢察署檢察官偵查起訴。
    理  由
一、訊據被告丙○○坦承右開犯罪事實不諱，核與被害人甲○○於警訊時陳述情節相
    符，有該訊問筆錄在卷可按，復有車輛車牌失竊作業─查獲車牌認可資料及贓物
    認領保管收據各一紙在卷可稽，而車牌之申領、補領及繳銷，皆應循一定之行政
    程序辦理，車牌之所有者或使用者斷無可能任令棄置，顯係出於非自己意思而棄
    置於遺失現場（如遭竊等），且被告係因其所騎用之機車無車牌可用，為逃避警
    方查緝，才懸掛該ＪＣＤ─０二一號車牌，其有為自己不法所有之意圖至明，本
    件事證業臻明確，被告犯行至堪認定。
二、核被告所為，係犯刑法第三百三十七條侵占離本人所持有之物罪。爰審酌被告犯
    罪動機、手段、方法、所生危害，及未持用以犯案，犯後態度尚稱良善等一切情
    狀，量處如主文所示之刑，並諭知易服勞役之折算標準。
三、公訴意旨另謂：被告於八十九年十一月間某日，在台中縣沙鹿鎮竹林國小前，見
    有未懸掛機車車牌，引擎號碼為ＥＥ３２３０１０號之重型機車一部，竟萌意圖
    為自己不法之所有，持其所有鑰匙一把為工具著手行竊該機車，因認被告涉犯刑
    法竊盜罪嫌云云。
  (一)按犯罪事實，應依證據認定之，無證據不得推定其事實；又不能證明被告犯罪者
    ，應諭知無罪之判決，刑事訴訟法第一百五十四條、第三百零一條第一項分別定
    有明文。又刑法竊盜罪之成立，須行為人有為自己或第三人不法所有之意圖，而
    竊取他人之動產為其構成要件，苟缺乏其一，即難以竊盜罪責相繩。
  (二)本件訊據被告丙○○則堅詞否認有何竊盜犯行，辯稱：伊見該機車停在該處約一
    個多月，以為是人家不要的，才撿回騎用，且撿回後，有牽去機車行換電池、火
    塞，並打鑰匙，共花費約新台幣一、二千元，因為機車行老闆怕事所以不願出庭
    作證等語。經查，車牌號碼ＪＹＨ─一八二號、引擎號碼ＥＥ３２３０１０號之
    重型機車一輛乃黃清材所有，此觀卷附車籍作業系統─查詢認可資料一紙可明，
    因黃清材生病已亡，住院期間曾告知其父乙○○有關該機車已經損壞，並被其丟
    棄在沙鹿鎮某處，該車已使用十三年，是黃清材不要的，並非失竊等情，業據證
    人乙○○於本院審理時具結證述在卷，且證人乙○○於警訊時亦證稱：「當初於
    八十九年六月間，因機件故障無法行駛，然將該部機車停放於中棲路沙鹿高工附
    近，數日後（約三日）前往察看即不見了，因為當時心想該部機車已老舊，恐難
    修復，不見了，也不在乎，並沒有前往警察單位報案」等詞，有該訊問筆錄存卷
    可按，證人乙○○尚直承自警方查獲被告騎用該車後，迄至本院審理期間，均未
    再與被告有所接觸，且乙○○與被告間復無任何親屬僱傭等利害關係，反係機車
    所有權人之父親，其所為證詞自無可能故為偏袒被告之理，而堪予採信，雖被告
    無法確實舉證證明其有將該車牽往機車行修理之事實，然機車確因故障損壞而遭
    其所有權人黃清材丟棄，則被告逕予牽回，供作交通工具騎乘之用，其主觀上難
    認其有不法所有之意圖，況被告撿回該機車時，其上已無懸掛車牌（故被告才會
    另撿拾號碼為ＪＣＤ─０二一號車牌持以懸掛），客觀上極易使人認為該車為無
    主物，是被告牽回使用，充其量僅應適用民法無主物先占之相關規定，而不能遽
    此斷定其有不法意圖，已堪認定。
  (三)此外，復查無其他積極證據足以證明被告有為自己或第三人不法所有之意圖，依
    罪疑唯輕原則，揆諸前開法律規定，本件被告犯罪不能證明，爰依法為無罪判決
    之諭知。
據上論斷，應依刑事訴訟法第二百九十九條第一項前段、第三百零一條第一項，刑法
第三百三十七條、第四十二條第二項，罰金罰鍰提高標準條例第一條前段、第二條，
判決如主文。
中      華      民      國      九十      年      五      月      一    日
                                        法  官    賴  妙  雲
右正本證明與原本無異。
如不服本判決，應於送達後十日內向本院提出上訴狀（須附繕本），上訴於台灣高等
法院台中分院。
                                        書記官
中      華      民      國      九十      年      五      月      二    日
附錄論罪科刑法條
刑法第三百三十七條
意圖為自己或第三人不法之所有，而侵占遺失物、漂流物或其他離本人所持有之物者
，處五百元以下罰金。


司法院資訊處製作；財團法人民間司法改革基金會備份。
